【裁判字號】    98,抗,152
【裁判日期】    980715
【裁判案由】    本票裁定
【裁判全文】
臺灣桃園地方法院民事庭裁定             98年度抗字第152號
抗  告  人  甲○○
上列抗告人與相對人乙○○間就本票裁定許可強制執行事件，對
民國98年4 月17日本院簡易庭98年度司票字第2623號之裁定提起
抗告，本院裁定如下：
    主  文
抗告駁回。
抗告程序費用新台幣壹仟元由抗告人負擔。
    理  由
一、按執票人向本票發票人行使追索權時，得聲請法院裁定後強
    制執行，票據法第123 條定有明文。又本票執票人，依票據
    法第123 條規定，聲請法院裁定許可對發票人強制執行，性
    質上係屬非訟事件，此項聲請之裁定及抗告法院之裁定，僅
    依非訟事件程序以審查強制執行許可與否，並無確定實體上
    法律關係存否之效力，如發票人就票據債務之存否有爭執時
    ，應由發票人另提起確認之訴，以資解決（參照最高法院56
    年台抗字第714 號、57年台抗字第76號判例要旨）。再者，
    匯票上雖有免除作成拒絕證書之記載，執票人仍應於所定期
    限內，為承兌或付款之提示，但對於執票人主張未為提示者
    ，應負舉證之責。第二章第九節關於追索權之規定，除第87
    條第1 項、第88條及第101 條外，均於本票準用之，票據法
    第95條、第124 條亦有明定。是執票人持票載免除作成拒絕
    證書之本票，聲請法院裁定准予強制執行時，非但毋庸提出
    已為票據付款提示之證據，且受聲請之法院，僅就本票為形
    式要件是否具備加以審查即為已足，合先敘明。
二、相對人於原審主張其執有抗告人於民國97年8 月8 日與原審
    相對人戴湘芸共同簽發票面金額新台幣110 萬元之本票乙紙
    （下稱系爭本票），票載免除作成拒絕證書，詎本票屆期為
    付款之提示，竟未獲付款，乃依票據法第123 條規定，聲請
    法院裁定許可強制執行等情，已據其提出系爭本票為證，原
    審依相對人之聲請，裁定准許系爭本票強制執行，即無不合
    。
三、抗告意旨以：(一)伊共同簽發系爭本票係被強迫所為；(二)系爭
    本票未經相對人提示，即逕行聲請法院裁定，於法未合等情
    置辯。惟查：抗告人所辯(一)之事由，係屬實體上法律關係所
    為之抗辯，依上說明，應另行提起確認之訴以求解決；而關
    於(二)所辯理由，執票之相對人雖應於所定期限內為付款之提
    示，但系爭本票已有免除作成拒絕證書之記載，抗告人對於
    執票之相對人主張未為票據提示，自應負舉證之責，乃抗告
    人僅空言主張相對人未依法提示票據，並未提出任何事證以
    實其說，顯不足採。從而，抗告意旨求予廢棄原裁定，為無
    理由，應予駁回。
四、據上論結，本件抗告為無理由，依非訟事件法第46條、第21
    條第2 項、第24條第1 項，民事訴訟法第495 條之1 第1 項
    、第449 條第1 項、第95條、第78條，裁定如主文。
中    華    民    國    98    年    7     月    15    日
            民事第一庭  審判長法  官  郭琇玲
                              法  官  林哲賢
                              法  官  潘進柳
上列正本證明與原本無異。
不得抗告。
中    華    民    國    98    年    7     月    15    日
                              書記官  谷貞豫


司法院資訊處製作；財團法人民間司法改革基金會備份。
